臺灣嘉義地方法院交通事件裁定　　　　100年度交聲字第370號
原處分機關　交通部公路總局嘉義區監理所嘉義市監理站
異　議　人
即受處分人　張英文
上列異議人因違反道路交通管理處罰條例案件，對於交通部公路
總局嘉義區監理所嘉義市監理站民國100 年2 月10日所為之處分
（原處分案號：嘉監義裁字第裁76-L00000000號違反道路交通管
理事件裁決書）聲明異議，本院裁定如下：
    主  文
原處分關於裁處罰鍰逾新臺幣壹萬伍仟元部分撤銷。
上開撤銷部分，張英文不罰。
其餘異議駁回。
    理  由
一、原處分意旨略以：異議人即受處分人張英文於民國98年12月
    12日晚間10時45分許，騎乘車號UIT-811 號輕型機車，行經
    嘉義縣民雄鄉頭橋時，為嘉義縣警察局以第L00000000 號違
    規單舉發酒後駕車經測試呼氣酒精濃度值超過規定標準（0.
    55以上），爰依違反道路交通管理處罰條例第35條第1 項第
    1 款、同條例第24條規定，處異議人罰鍰新臺幣（下同）45
    ,000元，98年12月25日吊扣駕駛執照，並應參加道路交通安
    全講習等語。
二、異議意旨略以：異議人於98年12月12日晚間10時45分駕駛車
    號UIT-811 號輕型機車，行駛於嘉義縣頭橋路段時因酒駕被
    警查獲，致遭裁決應處45,000元之罰鍰，查異議人因已收到
    緩起訴處分書已繳款30,000元，希望撤銷原處分等語。
三、按汽車駕駛人飲用酒類或其他類似物後，其吐氣所含酒精濃
    度超過每公升0.25毫克，不得駕車；駕駛汽車經測試檢定酒
    精濃度超過標準，處汽車駕駛人罰鍰15,000元以上60,000元
    以下，並當場移置保管該汽車及吊扣駕駛執照1 年，道路交
    通安全規則第114 條第2 款、道路交通管理處罰條例第35條
    第1 項第1 款分別定有明文。又95年2 月5 日生效之行政罰
    法第26條規定：「一行為同時觸犯刑事法律及違反行政法上
    義務規定者，依刑事法律處罰之。但其行為應處以其他種類
    行政罰或得沒入之物而未經法院宣告沒收者，亦得裁處之。
    前項行為如經不起訴處分或為無罪、免訴、不受理、不付審
    理之裁判確定者，得依違反行政法上義務規定裁處之。」究
    其立法目的，無非以一行為同時觸犯刑事法律及違反行政法
    上義務規定時，由於刑罰與行政罰同屬對不法行為之制裁，
    而刑罰之懲罰作用較強，故依刑事法律處罰，即足資警惕時
    ，實無一事二罰再處行政罰之必要，且刑事法律處罰，由法
    院依法定程序為之，較符合正當法律秩序，應予優先適用，
    但罰鍰以外之沒入或其他種類行政罰，因兼具維護公共秩序
    之作用，為達行政目的，行政機關仍得併予裁處。而檢察官
    依刑事訴訟法第253 條之2 第1 項第4 、5 款規定為緩起訴
    處分，命被告向公益團體捐款或提供義務勞務者，被告係履
    行檢察官為緩起訴處分命令，此等命令名義上雖非刑罰，但
    仍是一種特殊的處遇措施，會產生未經裁判即生終局處理案
    件之實質效果，性質上已係實質的制裁，造成被告財產減少
    或義務增加的影響，亦即性質上屬干預人民自由之處分，與
    刑事制裁無異。況行政罰法第26條第1 項僅規定「依刑事法
    律處罰之」，並未明定應依刑法第33條、第34條所定刑罰之
    種類科罰。檢察官命令被告捐款或提供勞務，既為實質刑事
    制裁，自與行政罰法第26條第1 項「依刑事法律處罰之」規
    定，並無扞格之處。再觀諸刑事訴訟法第253 條之1 第1 項
    係91年2 月8 日增訂，行政罰法係94年2 月5 日公布，而制
    定在後的行政罰法第26條第2 項僅臚列「不起訴處分或為無
    罪、免訴、不受理、不付審理之裁判確定者」，而未將「緩
    起訴處分」納入，應係立法者有意排除，而非法律漏洞。故
    檢察官為緩起訴處分時如已對被告課予指示及負擔，自應認
    為已依刑事法律受到處罰，且緩起訴處分非屬不起訴處分，
    而無行政罰法第26條第2 項之適用。蓋：(一)依刑事訴訟法第
    253 條之1 規定，檢察官認被告所犯為死刑、無期徒刑或最
    輕本刑3 年以上有期徒刑以外之罪，於參酌刑法第57條所列
    事項及公共利益之維護，認以緩起訴為適當者，得定1 年以
    上3 年以下之緩起訴期間為緩起訴處分。故就要件而言，緩
    起訴基本上係認被告有犯罪嫌疑，而暫緩起訴，並得課被告
    予一定之負擔或指示（參同法第253 條之2 第1 項），此與
    不起訴處分係因犯罪嫌疑不足或其他原因（參同法第252 條
    、第253 條），且不得附條件或負擔，顯有不同。(二)又經檢
    察官為「緩起訴」處分者，於「緩起訴」之猶豫期間內，檢
    察官可對其持續觀察，若認其顯無反省警惕之情或根本欠缺
    反省警惕之能力（即符合同法第253 條之3 第1 項所列3 款
    情形）者，得依職權或依告訴人之聲請，將緩起訴處分撤銷
    ，並依法追訴，亦即在緩起訴處分之猶豫期間內，刑事訴追
    程序仍未終局確定，此與不起訴處分確定後，刑事訴追程序
    終結，檢察官原則上不得就同一行為再行起訴之法律效果迥
    異。(三)行政罰法第26條第2 項規定，既未明文包含緩起訴處
    分，對人民不利益規定，自不得任意擴張適用，而逕認行政
    罰法第26條第2 項規定，於經緩起訴處分亦有適用。故緩起
    訴處分與不起訴處分性質上有所不同，自無行政罰法第26條
    第2項 之適用其理至明。另道路交通管理處罰條例第35條第
    8 項明定：「前項汽車駕駛人，經裁判確定處以罰金低於本
    條例第92條第3 項所訂最低罰鍰基準規定者，應依本條例裁
    決繳納不足最低罰鍰之部分」，參以該條項係於94年12月28
    日增訂，並於95年3 月1 日施行，對照行政罰法第26條關於
    一事不二罰之規定，係於94年2 月5 日公布，於95年2 月5
    日施行，顯見該項規定之立法目的應係考量適用行政罰法第
    26條後，在酒後駕車違規應受刑事處罰者，刑事處罰額度低
    於行政罰之流弊。
四、經查：
(一)、異議人於98年12月12日晚間10時45分許，酒後已不能安全駕
    駛動力交通工具，竟仍騎乘車號UIT-811 號輕型機車，在嘉
    義縣民雄鄉興南村145-3 號前，為警攔查，經警測得其呼氣
    酒精值達1.26mg/l等情，為異議人所不爭執，並有原處分機
    關裁決書、臺灣嘉義地方法院檢察署檢察官98年度偵字第94
    89號緩起訴處分書附卷可稽，足認異議人確有上揭違規事實
    。
(二)、異議人因上開違規行為，另涉犯刑法第185 條之3 酒醉駕車
    之公共危險罪，經臺灣嘉義地方法院檢察署檢察官於98年12
    月24日以98年度偵字第9489號為緩起訴處分，緩起訴處分期
    間1 年，異議人應書立悔過書，並應於緩起訴處分確定後6
    個月內，向財團法人雙福社會福利慈善事業基金會附設嘉義
    市私立晨光智能發展中心支付30,000元，及接受該署施以法
    治教育及交通安全講習教育各2 小時，該緩起訴處分於99年
    1 月11日確定，100 年1 月10日緩起訴期滿未據撤銷，異議
    人並已依檢察官之命令於99年2 月26日支付上開30,000元款
    項完畢等情，有臺灣高等法院被告前案紀錄表、上揭緩起訴
    處分書、郵政跨行匯款申請書各1 份附卷可稽。
(三)、本件異議人上開酒駕行為，經檢察官依刑事訴訟法第253 條
    之2 第1 項第4 款規定為緩起訴處分，並命異議人向公益團
    體捐款。如前所述，該緩起訴處分名義上雖非刑罰，但仍是
    一種特殊處遇措施，造成異議人之財產減少，與刑事制裁無
    異，實質上即為刑事處罰。故檢察官為緩起訴處分並命向公
    益團體捐款者，其捐款解釋上亦屬道路交通安全管理處罰條
    例第35條第8 項所規定之罰金，若行為人所支付之緩起訴處
    分金，未達道路交通管理處罰條例第92條第3 項所定最低罰
    鍰基準規定者，依該條例第35條第8 項之規定，即須補繳不
    足最低罰鍰之部分，始為適法。參諸違反道路交通管理事件
    統一裁罰基準表之規定，對於駕駛人駕駛自小客車，而其吐
    氣所含酒精濃度超過每公升0.55毫克以上，其最低應納罰鍰
    之數額為45,000元。本件異議人在刑事部分，業經檢察官為
    緩起訴處分，並經檢察官命異議人向財團法人雙福社會福利
    慈善事業基金會附設嘉義市私立晨光智能發展中心支付30,0
    00元，顯不足45,000元之最低罰鍰，自應依道路交通管理處
    罰條例第35條第8 項規定，就異議人所繳納不足最低罰鍰基
    準額之部分裁處罰鍰，即應於扣除上開30,000元後，處以15
    ,000元罰鍰，原處分機關漏未斟酌及此，就本件裁罰之罰鍰
    部分，遽對異議人裁處45,000元，即有未洽。
四、綜上所述，本件異議人確有酒後駕車酒精濃度超過規定標準
    之違規行為，惟原處分機關疏未將異議人因本件經檢察官緩
    起訴處分而向公益團體支付之30,000元部份予以扣除，因而
    裁處異議人罰鍰45,000元，容有未洽，異議人此部分異議有
    理由，自應由本院將原處分逾15,000元罰鍰部分撤銷，另為
    主文第2 項之諭知，原處分機關裁處15,000元罰鍰部分，依
    上所述，應由異議人依法繳納，此部分異議人異議為無理由
    ，應予駁回。至原處分機關有關吊扣駕駛執照、參加道安講
    習之處分，則係預防將來再犯危險之管制罰，而有別於前揭
    針對已發生違規事實科處罰鍰之行政秩序罰，屬行政罰法第
    26條第1 項但書所稱之「其他種類行政罰」，原處分機關仍
    得依道路交通管理處罰條例第24條予以裁處，異議人就此部
    分之異議為無理由，亦應予駁回。
五、依道路交通管理處罰條例第87條第2 項，道路交通事件處理
    辦法第19條，裁定如主文。
中    華    民    國   100    年    2     月    25    日
                  交通法庭法  官  李秋瑩
上為正本，係照原本作成，證明與原本無異。
如不服本裁定，應於送達後5 日內，向本院提出抗告狀（應附繕
本）。
中    華    民    國   100    年    2     月    25    日
                          書記官  劉英芬